【裁判字號】    96,簡上,445
【裁判日期】    970204
【裁判案由】    傷害
【裁判全文】
臺灣臺南地方法院刑事判決             96年度簡上字第445號
上  訴  人  丙○○
即  被  告
上  訴  人  甲○○
即  被  告
上列上訴人等即被告等因傷害案件，不服本院96年度簡字第2233
號中華民國96年07月31日第一審簡易判決（聲請簡易判決處刑書
案號：96年度偵字第4594號），提起上訴，本院判決如下：
    主  文
上訴駁回。
丙○○、甲○○均緩刑貳年。
    事  實
一、丙○○（綽號阿麗）為在臺南縣永康市○○○路203巷12號「
    兵仔市場」內販售雞肉之攤商，甲○○則同在市場內開設卡
    拉ＯＫ，民國95年10月25日凌晨4時32分許，丙○○因不滿
    甲○○長期在通道上擺設白鐵攤架，佔用道路妨礙通行，乃
    將攤架上堆置之三箱裝菜之箱子堆倒，甲○○見狀怒由心生
    ，竟自基於傷害人身體之犯意，甲○○出手毆打丙○○，致
    受有頭部外傷、臉擦傷等傷害，丙○○更加不滿，乃大叫「
    連恁爸也敢打」，隨即亦基於傷害人身體之犯意出手抓甲○○之頭髮，並將之壓制在地，致甲○○受有頭部外傷、前額
    擦傷、下巴挫傷、右上臂挫傷、左手腕瘀血、右小腿挫傷、
    左膝擦傷等傷害；丙○○受有頭部外傷、臉擦傷等傷害。二
    人互毆之過程中，丙○○所僱用之陳建霖曾試圖架住甲○○
    右手分開二人未果，二人持續扭打至另一攤商乙○○之攤位
    前，始由乙○○上前勸架分開。
二、案經丙○○、甲○○訴由臺南縣警察局永康分局報請臺灣臺
    南地方法院檢察署檢察官偵查後聲請以簡易判決處刑。
    理  由
一、按「被告以外之人於審判外之言詞或書面陳述，除法律有規
    定者外，不得作為證據。」；又「被告以外之人於審判外之
    陳述，雖不符前四條之規定，而經當事人於審判程序同意作
    為證據，法院審酌該言詞陳述或書面陳述作成時之情況，認
    為適當者，亦得為證據。」，刑事訴訟法第159條第1項、第
    159條之5第1項分別定有明文。經查本件證人陳建霖、黃聖
    達、乙○○於警詢及檢察官偵查中所為之陳述，雖為審判外
    之陳述，惟業經被告於本院審判程序均未就其證據能力表示
    異議，且上開證人之證詞，審酌其作成時之情況，並無不當
    ，參照首揭法條規定，得為證據。
二、丙○○部分：
(一)、被告丙○○就其出手毆打甲○○並將甲○○壓制在地，致甲○○受有頭部外傷、前額擦傷、下巴挫傷、右上臂挫傷、左
    手腕瘀血、右小腿挫傷、左膝擦傷等傷害，已據被告丙○○
    於檢察官中自稱：因甲○○先出手打他，伊才還手打他打等
    語在卷，另據本院勘驗案發當時之錄影光碟，於錄影時間
    4時32分時畫面上方中間的部份，先發生紙箱傾倒，繼有兩
    個人在拉扯，其中一個穿粉紅色褲子的人倒在紙箱上面，在
    勘驗筆錄在卷可稽，另據被告丙○○之子黃聖達於警訊中亦
    證稱：因甲○○把紙箱擋住通道，其母親方與甲○○爭吵及
    扭打等語在卷，另甲○○受有上述之傷害，亦有診斷證明書
    一紙在卷可稽，是被告丙○○之犯行應堪認定。
(二)、被告丙○○雖辯稱係甲○○先出手毆打伊，伊為防衛其權利
    ，方才與其拉扯云云。然按正當防衛必須對於現在不法之侵
    害始得為之，侵害業已過去，即無正當防衛可言。至彼此互
    毆，又必以一方初無傷人之行為，因排除對方不法之侵害而
    加以還擊，始得以正當防衛論。故侵害已過去後之報復行為
    ，與無從分別何方為不法侵害之互毆行為，均不得主張防衛
    權。經查被告甲○○固先出手毆打被告丙○○，惟僅在案發
    之初，嗣二人隨即發生扭打，且扭打之場所從原本二人攤位
    前，一直延伸至另一攤商乙○○之攤位前，此有上開勘驗筆
    錄及據證人乙○○到庭證稱在卷，是丙○○所受之侵害業已
    過去，其繼而出手拉扯甲○○之頭髮，並將其壓制在地，即
    無正當防衛可言，被告丙○○所辯並不足採。
(三)、被告甲○○雖另指稱當時毆打伊之人，除被告丙○○外，另
    有被告丙○○之子黃聖達及所僱傭之陳建霖云云，然此部分
    不利丙○○犯罪事實，要屬被告丙○○犯行部分，被告甲○○並未請求檢察官上訴，公訴人就此部份亦未提出上訴指摘
    原判決就此部分認事用法有何違誤，被告丙○○亦僅就其是
    否出手毆打甲○○部分提出上訴，就原審判決就此部份，亦
    未表示不服，被告甲○○所提出上訴，僅能就其不利部分上
    訴，其上訴範圍，應不及此部分，本院自無從審酌，附此敘
    明。
三、被告甲○○部分：
(一)、訊據被告甲○○矢口否認有出手毆打丙○○云云，然丙○○
    因遭被告甲○○毆打，致受有頭部外傷、臉擦傷等傷害，業
    據丙○○提出驗傷單一紙在卷供參，另據證人乙○○於本院
    審理時亦證稱，其當時上前排解二人時，見丙○○嘴角尚有
    血跡等語在卷，此情亦與黃聖達於檢察官偵查時所證亦見到
    丙○○嘴角流血相符。本院再審酌本案肇因丙○○因不滿甲○○長期在通道上擺設白鐵攤架，佔用道路妨礙通行，案發
    遂將甲○○攤架上堆置之三箱裝菜之箱子堆倒，從而甲○○
    因此怒由心生，遂出手毆打丙○○，實符經驗法則，故被告
    甲○○矢口否認犯行，辯稱係全程遭丙○○並不足採。
四、原審以被告二人罪證明確，依刑事訴訟法第四百四十九條第
    一項、第四百五十四條第二項，刑法第二百七十七條第一項
    、第四十一條第一項前段，刑法施行法第一條之一，中華民
    國九十六年罪犯減刑條例第二條第一項第三款、第七條，量
    處如原判決主文所示之刑，本院經核原判決認事用法，並無
    不合，量刑亦稱妥適。被告二人指摘原判決認事違誤，提起
    上訴，為無理由，應予駁回。又被告二人前均未曾因故意犯
    罪受有期徒刑以上刑之宣告，有卷附臺灣高等法院被告全國
    前案紀錄表可按，二人因細故方起爭執，本院審酌二人雖未
    能和解，但二人傷勢均屬輕微，且將來仍需在市場上相鄰作
    生意維生，為求能和睦相處，增添社會和睦之氣，並認二人
    經此起訴審判程序後，當知所警惕，應無再犯之虞，本院認
    所宣告之刑以暫不執行為適當，爰均宣告緩刑二年，以啟自
    新。
據上論斷，應依刑事訴訟法第四百五十五條之一第一項、第三項
、第二百七十三條之一第一項、第三百七十三條、第三百六十八
條，刑法第七十四條第一項第一款，判決如主文。
本案經檢察官薛雯文到庭執行職務。
中    華    民    國    97    年    2    月    4    日
                  刑事第三庭  審判長  法  官  鄧希賢
                                      法  官  包梅真
                                      法  官  張銘晃
以上正本證明與原本無異。
本件不得上訴。
                                      書記官  蔡明峰
中    華    民    國    97    年    2    月    4    日
附錄本案論罪科刑法條全文：
刑法第277條
傷害人之身體或健康者，處 3 年以下有期徒刑、拘役或 1 千元
以下罰金。
犯前項之罪因而致人於死者，處無期徒刑或 7 年以上有期徒刑；
致重傷者，處3年以上10年以下有期徒刑。


司法院資訊處製作；財團法人民間司法改革基金會備份。
